【裁判字號】    98,審交易,268
【裁判日期】    990326
【裁判案由】    過失致死
【裁判全文】
臺灣桃園地方法院刑事判決           98年度審交易字第268號
公  訴  人  臺灣桃園地方法院檢察署檢察官
被      告  甲○○原名劉興秀.
選任辯護人  鍾淼雄律師
上列被告因過失致死案件，經檢察官提起公訴（98年度偵字第12
005 號），本院判決如下：
    主      文
甲○○因過失致人於死，處有期徒刑陸月，如易科罰金，以新臺
幣壹仟元折算壹日。
    事      實
一、甲○○於民國12月3 日上午某時，駕駛車牌號碼4162-HG 號
    自用小客貨車，沿桃園縣觀音鄉○○路往觀音方向行駛，於
    97年12月3 日上午9 時許，行經桃園縣觀音鄉○○村○ 鄰○○
    號○○道前，明知汽車行駛時，駕駛人行經設有彎道之路段
    ，應減速慢行，作隨時停車之準備；且應注意車前狀況，並
    隨時採取必要之安全措施；又依當時之天候晴、日間自然光
    線、路面乾燥、無缺陷、無障礙物、視距良好，顯無不能注
    意之情形。詎甲○○疏未注意及此，駕駛上揭車牌號碼4162
    -HG 號自用小客貨車，行經彎道時，並未減速慢行，作隨時
    停車之準備；亦未注意車前狀況，並隨時採取必要之安全措
    施，適時有卓廷亮自桃園縣觀音鄉上大村2 鄰16號圍牆大門
    口走出並於外側路肩繞行後，未看清左右無來車，即穿越道
    路，甲○○因而碰撞穿越道路之卓廷亮，致卓廷亮受有頭部
    輾壓傷併顱顏骨折與腦質溢流出，引起神經性併低血容性休
    克死亡。甲○○於肇事後，在其過失致死犯行尚未被有偵查
    犯罪職權之公務員發覺前，向前往車禍現場處理之桃園縣政
    府警察局大園分局新坡派出所警員張峻瑋自首肇事並接受裁
    判。
二、案經被害人卓廷亮之父卓華生訴由臺灣桃園地方法院檢察署
    檢察官偵查起訴。
    理      由
壹、程序部分：
一、本案被告甲○○所犯為刑法第276 條第1 項之過失致死罪，
    係刑事訴訟法第376 條第1 款所列之案件，依刑事訴訟法第
    284 條之1 之規定，本院無庸行合議審判，先予敘明。
二、按被告以外之人於審判外之言詞或書面陳述，除法律有規定
    者外，不得作為證據，刑事訴訟法第159 條第1 項固定有明
    文。然被告以外之人於偵查中向檢察官所為之陳述，除顯有
    不可信之情況外，得為證據；被告以外之人於審判外之陳述
    ，雖不符同法第159 條之1 至之4 之規定，而經當事人於審
    判程序同意作為證據，法院審酌該言詞陳述或書面陳述作成
    時之情況，認為適當者，亦得為證據；又當事人、代理人或
    辯護人於法院調查證據時，知有第159 條第1 項不得為證據
    之情形，而未於言詞辯論終結前聲明異議者，視為有前項之
    同意，同法第159 條之1 第2 項、第159 條之5 亦分別定有
    明文。又刑事訴訟法第159 條之5 的立法意旨在於傳聞證據
    未經當事人之反對詰問予以核實，原則上先予排除。惟若當
    事人已放棄反對詰問權，於審判程序中表明同意該等傳聞證
    據可作為證據；或於言詞辯論終結前未聲明異議，基於尊重
    當事人對傳聞證據之處分權，及證據資料愈豐富，愈有助於
    真實發見之理念，上開傳聞證據亦均得資為證據。經查：本
    件認定事實所引用之桃園縣政府警察局道路交通事故現場圖
    、道路交通事故調查報告表（一）、（二）、壢新醫院診斷
    證明書、桃園縣政府警察局大園分局現場勘察報告各1 份等
    卷證資料，雖屬被告以外之人於審判外之書面陳述，惟被告
    及檢察官於本院審理中，經本院逐一提示時，均未於言詞辯
    論終結前表示異議，並表示不爭執其證據能力，且卷內之文
    書證據及物證等，亦無刑事訴訟法第159 條之4 之顯有不可
    信之情況與不得作為證據之情形，則依刑事訴訟法第159 條
    之5 之規定，本件認定事實所引用之所有文書證據、物證等
    證據，均有證據能力。
三、又按法院或檢察官得囑託醫院、學校或其他相當之機關、團
    體為鑑定，或審查他人之鑑定，並準用第203 條至第206 條
    之1 之規定；其須以言詞報告或說明時，由受囑託機關實施
    鑑定或審查之人為之，刑事訴訟法第208 條第1 項有明文規
    定。而檢察官或法院依刑事訴訟法第208 條第1 項前段規定
    囑託鑑定機關實施鑑定所為之書面報告（刑事訴訟法第206
    條第1 項規定參照），參諸現行刑事訴訟法第159 條修正立
    法理由之說明，核屬該條所稱之「除法律有規定者外」之範
    圍，為傳聞之例外，應具有證據能力，若受囑託之機關之鑑
    定結果實質上符合待證事實需求，該鑑定結果並有證明力。
    查卷附之臺灣省桃園縣區車輛行車事故鑑定委員會於98年5
    月15日以桃縣行字第0985201652號函覆之桃縣鑑980266案鑑
    定意見書、臺灣省車輛行車事故覆議鑑定委員會於發文於98
    年6 月22日之覆議字第0986202235號函文各1 份，分係臺灣
    省桃園縣區車輛行車事故鑑定委員會及臺灣省車輛行車事故
    覆議鑑定委員會受臺灣桃園地方法院檢察署檢察官囑託鑑定
    所為之書面報告，被告及檢察官亦不爭執其證據能力，是該
    鑑定書有證據能力。
四、另按法院或檢察官因調查證據及犯罪情形，得實施勘驗；遇
    有非病死或可疑為非病死者，該管檢察官應速相驗，刑事訴
    訟法第212 條、第218 條第1 項分別定有明文。查臺灣桃園
    地方法院檢察署檢察官於實施相驗時所製作之相驗屍體證明
    書1 紙、檢驗報告書、相驗筆錄各1 份均係依上揭規定所為
    之勘驗，核屬勘驗證據，均係屬刑事訴訟法第159 條第1 項
    之除外規定，當然具有證據能力。
五、再卷附之現場照片、監視器翻拍照片、相驗照片各1 批，為
    車禍事故發生地點，以及相驗、解剖被害人遺體時所拍攝之
    照片，均屬以機械之方式所留存之影像，非屬供述證據，無
    傳聞證據法則之適用，亦有證據能力，併予敘明。
貳、實體部分：
一、上揭犯罪事實，業據被告甲○○於本院審理時坦承不諱，並
    有桃園縣政府警察局道路交通事故現場圖、道路交通事故調
    查報告表（一）、（二）、壢新醫院診斷證明書、桃園縣政
    府警察局大園分局現場勘察報告、臺灣省桃園縣區車輛行車
    事故鑑定委員會於98年5 月15日以桃縣行字第0985201652號
    函覆之桃縣鑑980266案鑑定意見書、臺灣省車輛行車事故覆
    議鑑定委員會發文於98年6 月22日之覆議字第0986202235號
    函文、臺灣桃園地方法院檢察相驗屍體證明書、檢驗報告書
    、相驗筆錄各1 份及現場照片、監視器翻拍照片、相驗照片
    等資料在卷可稽，足證被告之自白與事實相符，堪予採信。
二、按汽車行駛時，駕駛人行經設有彎道之路段，應減速慢行，
    作隨時停車之準備；且應注意車前狀況，並隨時採取必要之
    安全措施，道路交通安全規則第93條第1 項第2 款、第94條
    第3 項分別定有明文。本件被告駕駛汽車，行經彎道，未減
    速慢行，且未注意車前狀況，肇致本件車禍，其有過失甚明
    。而被害人卓廷亮確因本件車禍死亡，已詳述如前，則被告
    之過失行為與被害人之死亡間，顯有相當因果關係。綜上所
    述，足認被告自白與事實相符，堪以採信。本件事證明確，
    被告犯行可以認定，應依法論罪科刑。雖被害人卓廷亮未看
    清左右無來車小心穿越馬路為肇事主因（見卷附上揭之臺灣
    省桃園縣區車輛行車事故鑑定委員會鑑定意見書），然此尚
    不能解免被告之刑責，而無礙於被告上開過失致死責任之認
    定，附此敘明。
三、核被告所為，係犯刑法第276 條第1 項之過失致人於死罪。
    被告於桃園縣政府警察局大園分局新坡派出所警員張峻瑋到
    場處理時，當場向警員張峻瑋陳明其為肇事車輛駕駛人，自
    首而受裁判，業據警員張峻瑋於本院審理時結證明確，爰依
    刑法第62條前段規定減輕其刑。爰審酌被告對注意義務之違
    反，造成被害人死亡之結果、犯罪情節、過失行為之態樣、
    智識程度、至今未能與被害人家屬達成和解及犯罪後坦承犯
    行，態度尚可，且被害人卓廷亮為肇事主因等一切情狀，量
    處如主文所示之刑，並諭知易科罰金之折算標準，以示懲儆
    。
據上論斷，應依刑事訴訟法第299 條第1 項前段，刑法第276 條
第1 項、第62條前段、第41條第1 項前段，刑法施行法第1 條之
1 第1 項、第2 項前段，判決如主文。
本案經檢察官潘怡華到庭執行職務。
中    華    民    國    99    年    3     月    26    日
                        刑事庭  法  官  劉為丕
以上正本證明與原本無異。
如不服本判決應於收受判決後10日內向本院提出上訴書狀，並應
敘述具體理由。其未敘述上訴理由者，應於上訴期間屆滿後20日
內向本院補提理由書( 均須按他造當事人之人數附繕本) 「切勿
逕送上級法院」。
                                書記官  陳淑瓊
中    華    民    國    99    年    3     月    26    日
附錄本案論罪科刑依據之法條：
刑法第276條
因過失致人於死者，處2 年以下有期徒刑、拘役或2 千元以下罰
金。
從事業務之人，因業務上之過失犯前項之罪者，處5 年以下有期
徒刑或拘役，得併科3 千元以下罰金。

司法院資訊處製作；財團法人民間司法改革基金會備份。
